臺北高等行政法院判決　　　　　　　　　　　　　　 九十年度訴字第五二二六號
　　　　　　　　　　　　　　　.
　　原　　　告　瑩易機械五金有限公司
　　代　表　人　甲○○
　　被　　　告　財政部臺灣省北區國稅局
　　代　表　人　林吉昌（局長）
　　訴訟代理人　乙○○
　　　　　　　　丙○○
右當事人間因營利事業所得稅事件，原告不服財政部中華民國九十年六月十八日台財
訴字第○九○一三五一七三二號訴願決定，提起行政訴訟。本院判決如左：
　　主      文
原告之訴駁回。
訴訟費用由原告負擔。
　　事      實
一、事實概要：原告八十三度營利事業所得稅結算申報，原列報營業收入淨額新台幣
    （下同）一七、二四二、三二○元，營業成本三、九○二、四八七元，營業費用
    三、八五○、三八三元，營業淨利五二、一○四元，非營業收入六、五四六元，
    全年所得額五八、六五○元，經被告初查依書面審查暫行核定課稅所得額如申報
    數。嗣法務部調查局台北縣調查站（以下簡稱台北縣調查站）查獲李文鑫集團申
    報或簽證案件涉有逃漏稅捐之嫌，將查扣資料移由被告查核審理，經被告通知原
    告提示當年度帳簿憑證供核，惟原告逾期未提示，被告乃依所得稅法第八十三條
    第一項規定按同業利潤標準淨利率百分之十（行業代號：五三五一─九九），核
    定營業淨利為一、七二四、二三二元，加計非營業收入六、五四六元，核定全年
    所得額為一、七三○、七七八元。原告不服，申經復查結果，未獲准變更，提起
    訴願，亦遭決定駁回，遂向本院提起行政訴訟。
二、兩造聲明：
　(一)原告聲明：
    1.原處分及訴願決定均撤銷。
    2.訴訟費用由被告負擔。
　(二)被告聲明：
    1.駁回原告之訴。
    2.訴訟費用由原告負擔。
三、兩造爭點：
  　1.原告八十三年度營利事業所得稅結算申報，被告於核定後，可否因檢調單位查
      獲訴外人李文鑫集團申報或簽證案件涉嫌逃漏稅捐，查扣證物中有原告之資料
      袋，再通知原告提示帳證供核，且再次核定稅額？
    2.原告八十三年度之帳簿憑證是否因公調閱致不能提示？
　(一)原告主張之理由：
    1.原告八十三年營利事業所得稅均依法依限辦理結算及申報，前經被告於八十五
      年八月十日核定確定在案，且原告八十三年度營利事業所得稅係委託顏榮裕會
      計師代理結算及申報後，將原告之全部帳證寄存於與其他會計師事務所共同租
      用之倉庫中，以利其爾後備查用途。嗣台北縣調查站為調查李文鑫涉逃漏稅案
      ，竟將全數寄存於該倉庫之帳證不分有無涉及該案均全數調扣，並經搬運載送
      ，卸貨，開封翻閱後再次封箱後載至國稅局，歷經一個半月時日以上，於此期
      間台北縣調查站並未知會原告，查扣時也未詳列清單，以致原告接獲被告通知
      可領回時，該年度之帳冊憑證已殘缺不全（帳冊憑證全無，僅有資料袋），經
      查當時欲從事務所取回任何資料憑證都有註記，由相片可證，亦可詢原事務所
      相關人員即可查作業流程屬實。被告明知本件係因公調閱，為不爭之事實，台
      北縣調查站查扣移送資料所致帳證滅失凌亂，惟被告既有查得資料，可就相關
      部分資料先行釐清是否涉案，詎被告一昧要原告提示帳證供查核，並依同業利
      潤率再次更核定原告該年度之營所稅，顯有違誤。又本件被告調查後均無新證
      據顯示原告有何不法之行為或任何逃漏稅之事實發生，也未發現任何新證物或
      證據足以更正被告之原核定。
    2.本件被告因台北縣調查站調查李文鑫逃漏稅案，查扣資料憑證開始，經歷移回
      、封箱、載運：：：等過程，是否全程參與？所移送之證物，是否於當日即遂
      一清點完畢確認？依刑事訴訟法第一三九、一四四、一五○條之規定，扣押應
      制作收據詳記扣押物之名目，並應通知所有權人給予扣押物明細及知會配合開
      封。本件台北縣調查站僅以課稅資料一箱或課稅資料一袋等敷衍行事，致原告
      無接獲北縣調查站查扣所制作扣押物明細，更導致憑證散失無據可供。又台北
      縣調查站查獲證物後，非於封口處張貼封條，則任何人均可隨時進行自行拆閱
      ，且每箱超過一個客戶以上者，於國稅局人員管制時即先行分開，惟啟封人並
      未協同清點扣押物及列冊，顯有違誤。
    3.按行政行為應以誠實信用之方法為之，並應保護人民正當合理之信賴。本件係
      屬因公調閱乃雙方不爭之事實，被告在查無新證物證據之下，斷不可隨意行新
      更正核定。
    4.本件被告前已就原告八十三年度營利事業所得稅核定，然在八十七年底又再核
      定一次，依據稅捐稽徵法第二十一條規定：「：：：在前項核期間內，另發現
      應徵之稅捐者，仍應依法補徵或併予罰：：：」，惟該規定所稱另發現應徵之
      稅捐，係以發現原核課稅捐資料所無之資料，且該新資料足以認定應補徵稅捐
      者，始足當之。若稅捐稽徵機關就原核課稅捐資料，適用法規錯誤，既無新資
      料，即無所謂另發現應補徵之稅捐。至因公調閱所致帳證滅失，也僅得依營利
      事業所得稅查核準則第十一條第二項之規定，依該事業以前三個年度經稽徵機
      關核定純益率之平均數核定之。
 (二)被告答辯之理由：
    1.按「稅捐之核課期間，依左列規定：一、依法應由納稅義務人申報繳納之稅捐
      ，已在規定期間內申報，且無故意以詐欺或其他不正當方法逃漏稅捐者，其核
      課期間為五年。二、依法應由納稅義務人實貼之印花稅，及應由稅捐稽徵機關
      依稅籍底冊或查得資料核定課徵之稅捐，其核課期間為五年。三、未於規定期
      間內申報，或故意以詐欺或其他不正當方法逃漏稅捐者；其核課期間為七年。
      在前項核課期間內，經另發現應徵之稅捐者，仍應依法補徵或並予處罰，在核
      課期間內未經發現者，以後不得再補稅處罰。」為稅捐稽徵法第二十一條所明
      定；次按「稽徵機關進行調查或復查時，納稅義務人應提示有關各種證明所得
      額之帳簿、文據；其未提示者，稽徵機關得依查得之資料或同業利潤標準，核
      定其所得額。」亦為所得稅法第八十三條第一項所明定。
    2.本件原告八十三年度營利事業所得稅結算申報案，被告初查以其逾期未提示帳
      簿憑證及各式成本報表供核，依所得稅法第八十三條第一項規定，按同業利潤
      標準（行業代號：五三五一─九九）純益率百分之十，核定營業淨利為一、七
      二四、二三二元，加計非營業收入六、五四六元，核定全年所得額為一、七三
      ○、七七八元﹐發單補徵本稅四一八、三七○元，經核並無不妥；復查時，經
      被告於八十八年八月十八日以雙掛號郵寄原告營業地址，函請原告於同年八月
      二十五日提示八十三年度帳簿憑證及各式成本報表供核，取有掛號郵件收件回
      執附案可稽，惟原告逾期仍未提示，致無從就其復查主張為之審酌，被告依首
      揭稅法規定，維持原核定，亦無不合。
    3.查本件台北縣調查站於八十六年查扣原告之帳證資料，僅有資料袋，而袋內亦
      僅有手稿損益表等，非如原告所稱因臺北縣調查站扣押及移送被告當中凌亂、
      滅失，以致於無法提示。原告訴稱其帳簿憑證有關機關因公調閱，以致滅失，
      卻未能提供有關機關調閱帳簿之證據以實其說，主張應按營利事業所得稅查核
      準則第十一條第二項之規定，依前三個年度核定純益率之平均數核定其所得稅
      乙節，並無足採。
    4.至原告訴稱被告前已就原告八十三年度營利事業所得稅核定，然在八十七年底
      又再核定一次，依據稅捐稽徵法第二十一條規定：「另發現應徵之稅捐者，仍
      應依法補徵或並予處罰，在核課期間內未經發現者，以後不得再補稅處罰。」
      ，所稱另發現應徵之稅捐，係以發現原核課稅捐資料所無之資料，且該新資料
      足以認定應補稅捐者，始足以當，若稅捐稽徵機關就原核定資料，適用法規錯
      誤，既無新資料，即無所謂另發現應補徵之稅捐等語，惟查被告對原告所申報
      之營利事業所得稅，最初係按原告之申報暫行核定，俾供原告按所申報之稅額
      繳稅，依所得稅法第八十三條第一項規定：「稽徵機關進行調查或復查時，納
      稅義務人應提示有關各種證明所得額之帳簿、文據；其未提示者，稽徵機關得
      依查得之資料或同業利潤標準，核定其所得額。」，被告暫行核定後，在法定
      五年之核課期間內，仍得通知納稅義務人提示有關各種證明所得額之帳簿、文
      據供核，其未提示者，被告得依查得之資料或同業利潤標準，核定其所得額；
      至於稅捐稽徵法第二十一條規定「在前項核課期間內，經另發現應徵之稅捐者
      ，仍應依法補徵或並予處罰，在核課期間內未經發現者，以後不得再補稅處罰
      。」乃係指在該條第一項所定之核課期間內，經另發現稅捐者應依法補稅或處
      罰，逾越核課期間始經發現課徵之稅捐者，不得再補稅處罰而言。原告訴稱必
      被告發現原核課稅捐資料所無之資料，且該新資料足以認定應補稅捐者，始足
      以課稅，若稅捐稽徵機關就原核定資料適用法規錯誤，既無新資料，即無所謂
      另發現應補徵之稅捐等語，顯係誤解法律。
　　理      由
一、按「稽徵機關進行調查或復查時，納稅義務人應提示有關各種證明所得額之帳簿
    、文據；其未提示者，稽徵機關得依查得之資料或同業利潤標準，核定其所得額
    。」、「本法第八十三條所稱之帳簿文據，其關係所得額之一部或關係課稅年度
    中某一期間之所得額，而納稅義務人未能提示者，稽徵機關得就該部分依查得資
    料或同業利潤標準核定其所得額。」，所得稅法第八十三條第一項、所得稅法施
    行細則第八十一條定有明文。而其所謂未提示，兼指帳簿文據全部未提示，或雖
    提示而有不完全、不健全或不相符者之情形，亦有行政法院（現改制為最高行政
    法院）六十一年度判字第一九八號判例可資參照。又按「稅捐之核課期間，依左
    列規定：一　依法應由納稅義務人申報繳納之稅捐，已在規定期間內申報，且無
    故意以詐欺或其他不正當方法逃漏稅捐者，其核課期間為五年。」、「在前項核
    課期間內，經另發現應徵之稅捐者，仍應依法補徵或並予處罰，在核課期間內未
    經發現者，以後不得再補稅處罰。」、「經稽徵機關書面審核核定之營利事業所
    得稅結算申報案件，均應列入抽查，其範圍如左：會計師查核簽證申報案件，經
    書面審核核定者。」，亦為稅捐稽徵法第二十一條第一項第一款、第二項、營利
    事業所得結算申報書面審核案件抽查辦法第三條第一款所規定。
二、本件原告八十三年度營利事業所得稅結算申報，經會計師於八十四年五月十五日
    查核簽證申報，該件係未列選案件，免調帳證查核，經被告依書面審查暫行核定
    後，台北縣調查站查獲李文鑫集團申報或簽證案件涉有逃漏稅捐之嫌，查扣證物
    中有原告之資料袋，以原告涉嫌漏稅函送被告處理，被告乃依營利事業所得稅結
    算申報書面審核案件抽查辦法第四條規定抽查，於八十七年八月十五日通知原告
    於八十七年九月二十八日提示帳簿、憑證及有關文據供核，惟原告逾期未能提示
    ，遂按同業利潤標準核定課稅所得額及應補徵營利事業所得稅，原告不服申請復
    查，復經被告於八十八年八月十八日通知原告於八十八年八月二十五日提示帳證
    供核，原告迄今仍未提示之事實，有原告八十三年度營利事業所得稅結算申報書
    、會計師查核簽證報告書、八十三年度營利事業所得稅結算申報核定通知書、通
    知函及通知書暨掛號郵件收件回執附於原處分卷可稽，並為原告所不爭，自堪認
    為真實。第以原告八十三年度營利事業所得稅結算申報既為書面審查核定，在稅
    捐核課期間內，被告自仍得依營利事業所得結算申報書面審核案件抽查辦法予以
    抽查，況台北縣調查站係以原告涉嫌漏稅函送被告處理，是原告主張其八十三年
    度營利事業所得稅結算申報業經被告核定，被告即不得再行調帳抽查等語，委無
    足取。
三、又原告雖主張其將八十三年度有關帳證交由會計師顏榮裕查核簽證，該會計師涉
    及李文鑫集團逃漏稅案，遭檢調單位查扣有關資料，嗣被告通知原告領回時發現
    帳冊憑證已殘缺不全，應屬營利事業所得稅查核準則第十一條第二項之「有關機
    關因公調閱以致滅失」等語。惟查原告僅提出照片為證，本難採認，且縱所稱屬
    實，亦僅能證明原告有將八十三年度帳簿憑證交付會計師查核簽證並予寄放之事
    實。然原告八十三年度營利事業所得稅結算申報案業經會計師於八十四年五月十
    五日查核簽證申報，原告本應依稅捐稽徵機關管理營利事業會計帳簿憑證辦法第
    二十五條規定，於會計師查核簽證申報完竣後，將八十四年度之帳簿憑證留置於
    其營業場所，以備主管稽徵機關隨時查核，始為適法，其竟將帳簿憑證留置他處
    ，自有違規定，要難遽以資為無法提供帳證之依據。況本件係依李文鑫犯罪集團
    申報或簽證案件涉有逃漏稅捐之嫌所查扣之相關證物循線處理，與有關機關因公
    調閱事件尚屬有間，本無適用餘地，原告復未能舉證其八十三年度帳簿憑證係經
    有關機關調閱或查扣以實其說，自難信其主張為實在。是原告八十三年度之帳簿
    憑證既非有關機關因公調閱致不能提示調查供核，自無營利事業所得稅查核準則
    第十一條第二項規定之適用，應可確定。從而被告以原告經通知提示帳證文據供
    核，逾期未為提示，乃依所得稅法第八十三條規定，按同業利潤標準核定營業淨
    利，另加計非營業收入暨核定全年所得額，揆諸首揭法條規定及判例，並無違誤
    ，訴願決定予以維持，亦無不合，原告徒執前詞，聲請撤銷，為無理由，應予駁
    回。
據上論結，本件原告之訴為無理由，依行政訴訟法第九十八條第三項前段，判決如主
文。
中　　華　　民　　國　　　九十一　　年　　　五　　　　月　　二十二　　　日
                 　　　　   臺 北 高 等 行 政 法 院  第 一 庭
                             　　　　      審 判 長  法    官  鄭忠仁
                                           　　　    法    官  楊莉莉
                                                     法    官  林育如
右為正本係照原本作成。
如不服本判決，應於送達後二十日內，向本院提出上訴狀並表明上訴理由，如於本判
決宣示後送達前提起上訴者，應於判決送達後二十日內補提上訴理由書（須按他造人
數附繕本）。
中　　華　　民　　國　　　九十一　　年　　　五　　　　月　　二十三　　　日
       　　　　　　　　　　　　　　　　　　　　　　　書 記 官　林如冰
